【裁判字號】    88,訴,1865
【裁判日期】    890511
【裁判案由】    殺人未遂
【裁判全文】
臺灣高雄地方法院刑事判決                        八十八年度訴字第一八六五號
    公  訴  人  臺灣高雄地方法院檢察署檢察官
    被      告  乙○○
    指定辯護人  本院公設辯護人戊○○
右列被告因殺人未遂案件，經檢察官提起公訴（八十八年度偵字第二一一九三號），
本院判決如左：
    主  文
乙○○殺人，未遂，處有期徒刑伍年陸月。
    事  實
一、乙○○於民國八十八年八月二十二日下午三時二十五分許，在高雄市前鎮區○○○路六巷二弄三十六號前（公訴人誤載為三十二號前），因見丙○○（公訴人誤
    載為丁○○）騎車至該處，以為丙○○有意要撞伊，乃與丙○○發生口角，進而
    基於殺人之犯意，以預藏之尖刀刺殺丙○○頸部一刀，丙○○因頸部穿刺傷而致
    氣管、食道及甲狀腺裂傷，經送醫急救，始未身亡。又案發當時，丙○○之弟丁○○（公訴人誤載為丁○○之兄丙○○）在屋內聽見異聲，跑出查看，見丙○○
    （公訴人誤載為丁○○）被刺倒地，乃上前保護其兄，亦遭乙○○持該尖刀刺擊
    ，致其左膝一分公裂傷、右足背二分公裂傷及右足底二分公裂傷。嗣於同年月二
    十三日下午一時許，乙○○在其租處高雄市前鎮區○○○路六巷二弄三十二號為
    警查獲。
二、案經丙○○、丁○○訴由高雄市政府警察局前鎮分局報請台灣高雄地方法院檢察
    署檢察官偵查起訴。
    理  由
一、訊據被告乙○○固坦承有於右揭時地與告訴人丙○○、丁○○互毆之事實，惟否
    認有何殺人犯行，辯稱：八十八年八月二十二日下午二、三時，伊去公園，回家
    時經過丙○○家門口，丙○○騎機車自後面撞伊，伊閃避跳開，手肘撞到丙○○
    胸口，丙○○口氣不好，沒有道歉，就爭吵起來，伊打了丙○○二拳，丁○○就
    跑來，看了一下，又轉身進屋內，丙○○也跑進去，伊看情形不對就跑回家，把
    門關起來，他們就拿木棍在伊門口敲擊，木棍約一公尺，伊就從後門溜走，翌日
    凌晨三時，伊回家，看見房門都被踹開，裏面亂七八糟，中午伊就被叫至警察局
    ；當時只時互毆，伊沒有拿刀子殺傷他們；告訴人可能是自己滑倒受傷，預謀害
    伊云云。惟查，右揭事實，業據告訴人丙○○、丁○○二人迭於警訊、偵查中及
    本院審理時指證綦詳，而告訴人丙○○及丁○○因被告之刺擊，丙○○受有頸部
    穿刺傷致氣管裂傷、食道裂傷及甲狀腺裂傷，丁○○受有左膝一分公裂傷、右足
    背二分公裂傷及右足底二分公裂傷等傷害，此有高雄醫學院中和紀念醫院八十八
    年八月二十三日診字第○二五一一號、高雄市立民生醫院八十八年八月二十三日
    診字第０五四七四號診斷證明書各一紙附卷可佐。參以被告又自承平常與告訴人
    二人並無仇怨，互不認識，沒有打交道等情，若非被告確有拿刀子刺擊告訴人，
    告訴人斷無甘冒誣告之罪名，設詞攀誣被告之理。是被告供稱其當時僅是互毆，
    並無拿刀子殺傷他們，顯飾卸之詞，不足採信。又查，告訴人二人經本院隔離訊
    問，就其與被告發生爭執後，被告以刀子刺擊其二人之犯罪細節大致相符，難認
    有何瑕疵足以影響本院對本件犯罪構成要件事實之判斷；又告訴人二人所受之傷
    害，係銳利刺裂傷，刀具所為，告訴人丙○○若受傷後拖幾個小時未急救，血液
    積到肺部就有生命危險，分據證人即醫師甲○○、己○○到庭證述明確。按頸部
    係人體要害之一，若被利刃割傷未予急救會致死亡，為一般人之普通常識，被告
    以尖銳之刀具刺擊告訴人丙○○之頸部，應有被其殺傷者會至死亡之認識，且就
    告訴人丙○○頸部受傷程度觀之，被告顯有殺人之犯意甚明。至告訴人丁○○為
    救其兄丙○○，以腳擋住被告之攻勢，雖僅被刺傷腳部，仍無卸被告之殺人犯行
    。本件事證明確，被告犯行足堪認定。
二、核被告所為，係犯刑法第二百七十一條第二項、第一項之殺人未遂罪。被告著手
    於殺人犯罪行為之實行而不遂，為未遂犯，爰依刑法第二十六條前段之規定，按
    既遂犯之刑度減輕其刑。又被告以一殺人行為，接續之數動作，殺害告訴人二人
    ，為同種想像競合犯，應依刑法第五十五條規定從一重處斷。審酌被告與告訴人
    二人並非舊識，偶因細故爭執，被告一時失慮，致罹刑典，非無可宥恕之處，惟
    其正值壯年，不思努力工作，竟僅因細故即持尖刀刺殺他人，惡性非輕，且犯罪
    後猶否認犯行，飾卸其責，未見悔意，態度難認良好，及告訴人受傷之程度，被
    告迄今尚未與告訴人和解等一切情狀，爰量處如主文所示之刑，以示懲儆。至被
    告犯罪時持有之尖刀一把，雖係供犯罪所用之物，然未據扣案，且無證據證明係
    被告所有，爰不併予宣告沒收，附此敘明。
三、據上論斷，應依刑事訴訟法第二百九十九條第一項前段，刑法第二百七十一條第
    二項、第一項、第五十五條、第二十六條前段，判決如主文。
中      華      民      國      八十九      年      五    月    十一    日
                                  臺灣高雄地方法院刑原事第二庭
                                      法  官    劉建利
右正本證明與原本無異。
如不服本判決，應於判決送達後十日內，向本院提出上訴狀。
                                      書記官    洪生輝
中      華      民      國      八十九      年      五    月    十二    日
附錄本件論罪科刑之法條：刑法第二百七十一條第一項、第二項。
殺人者，處死刑、無期徒刑或十年以上有期徒刑。
前項之未遂犯罰之。
預備犯第一項之罪者，處二年以下有期徒刑。


司法院資訊處製作；財團法人民間司法改革基金會備份。
